【裁判字號】    99,上易,1862
【裁判日期】    991104
【裁判案由】    偽造文書
【裁判全文】
臺灣高等法院刑事判決                99年度上易字第1862號
上  訴  人  臺灣基隆地方法院檢察署檢察官
被      告  乙○○
選任辯護人  余鐘柳律師
上列上訴人因被告偽造文書案件，不服臺灣基隆地方法院99年度
易字第95號，中華民國99年5月27日第一審判決（起訴案號：臺
灣基隆地方法院檢察署98年度偵續字第74號），提起上訴，本院
判決如下：
    主  文
上訴駁回。
    理  由
一、本案經本院審理結果，認第一審判決以不能證明被告乙○○
    犯罪，對被告為無罪之諭知，核無不當，應予維持，並引用
    第一審判決書記載之證據及理由（如附件）。
二、檢察官上訴意旨略以：(一)被告既為借名登記人，而且係林錦
    源委託，自應返還予林錦源，且應以借名登記為登記原因，
    詎被告明知伊僅為借名登記人，且借名人係林錦源，竟不思
    以「借名」登記為原因，移轉予林錦源，而以不實之「買賣
     」為登記原因，且移轉登記予與被告無任何買賣事實之共
    犯丙○○○、甲○○，是被告既非本於買賣關係移轉，且明
    知自己僅係借名登記人，竟以買賣為登記原因，將本案告訴
    人丁○○所有土地，移轉登記予非借名人亦非買受人之丙○○○、甲○○，則被告應有該移轉登記原因為不實之認識與
    故意；(二)縱本件被告不知林錦源與丙○○○、甲○○之間，
    是否確有買賣關係存在，亦不得逕以「買賣」為原因，將土
    地移轉登記予丙○○○與甲○○；是被告既不知林錦源與丙○○○、甲○○間，是否確有買賣關係，則逕自以「買賣」
    為過戶登記原因，自有明知為不實之事項而仍執意為之之故
    意；(三)被告於民國95年12月18日於臺灣臺北地方法院檢察署
    檢察事務官詢問（該署95年度他字第7177號案卷第395頁）
    ，及97年12月17日檢察官訊問時（同署97年度偵字第26061
    號案卷第423頁），曾供承伊將林錦源借名登記於伊名下之
    土地再移轉出去，是在高院（或地院）第一次開庭時（告訴
    人指訴羅福助、林錦源及被告乙○○等人涉嫌偽造文書、詐
    欺之案件），伊遇到林錦源，伊跟林錦源說趕緊將土地過回
    去，免得造成伊麻煩，所以跟林錦源約好，由林錦源帶文件
    ，伊攜帶印章，在高院（或地院）走廊上，由伊在文件上蓋
    章，再交由林錦源辦理過戶，是依被告先前所供述，被告與
    林錦源既均因本件土地糾紛，遭告訴人告訴，並於法院受審
    ，則應知告訴人與林錦源、羅福助間之糾紛，且被告僅為借
    名登記人，與林錦源、丙○○○、甲○○間，無任何買賣關
    係存在，竟仍以買賣為「登記」原因，將土地移轉登記予丙○○○、甲○○，則難謂被告無明知以「買賣」之不實事項
    ，而使公務員登載於土地登記簿之故意。是原判決有違事理
    ，請撤銷原判決等語。
三、惟查：
  (一)本件被告為系爭土地之借名登記人一節，甚為明確，林錦源
    向具有自耕農身分之被告借名登記為系爭土地之所有權人，
    實屬為規避當時有效之土地法第30條第1項強制規定（按土
    地法第30條第1項前段於89年1月26日刪除前規定私有農地所
    有權之移轉，其承受人以能自耕者為限，並不得移轉為共有
    ）之脫法行為，其等自不可能將被告與林錦源內部之借名登
    記關係記載於系爭土地移轉之契約及登記簿冊內，被告亦不
    可能再以借名登記之原因將系爭土地移轉返還予林錦源，且
    現行土地登記原因之事項亦無借名登記一類（可參照登記原
    因標準用語），檢察官認「被告既為借名登記人，且係林錦
    源委託，自應返還予林錦源，並應以借名登記為登記原因」
    顯有誤會。
  (二)另被告雖因借名予林錦源登記為系爭土地所有權人一事，而
    遭告訴人告訴並經檢察官以偽造文書罪嫌提起公訴，惟業經
    判決無罪確定，而系爭土地之糾紛，現仍由本院98年金上重
    更(二)字第59號審理中，是系爭土地真正所有權人究竟係林錦
    源或告訴人，尚有爭議。被告與林錦源雖同因本件土地糾紛
    遭告訴人告訴，並同於法院受審，僅能認定被告知悉系爭土
    地所有權係有糾紛，尚難遽認被告明知並確信林錦源並非系
    爭土地之真正所有權人。
  (三)且被告既僅係出名借予林錦源登記為系爭土地所有權人，其
    自應負隨時返還系爭土地之義務，其亦無權過問林錦源日後
    如何處理系爭土地，雖被告於95年12月18日於臺灣臺北地方
    法院檢察署檢察事務官訊問、97年12月17日檢察官訊問時之
    供稱「伊在開庭時，遇到林錦源，伊跟林錦源說趕緊將土地
    過回去，免得造成伊麻煩，所以跟林錦源約好，由林錦源帶
    文件，伊帶印章，在法院走廊，伊在文件上蓋章，再交由林
    錦源辦理」等語（見臺灣臺北地方法院檢察署95年度他字第
    7177號案卷第395頁、97年度偵字第26061號案卷第423頁）
    ，核與證人李崇德、林錦源於原審證稱系爭土地是林錦源的
    ，林錦源要過戶回去，林錦源就叫代書拿空白之過戶資料，
    把要蓋章的地方圈起來，再由李崇德拿去給被告蓋章，林錦
    源與被告並無接觸見面等語有所出入，惟不論係何人主動要
    求要將系爭土地自被告名下移轉出去及被告與林錦源是否有
    見面或接觸過，被告應僅係在空白之移轉文件上用印，且無
    證據證明被告對於系爭土地要移轉登記予何人、移轉原因等
    事項加以詢問，衡諸常情，被告主觀上應係認其既非真正土
    地所有權人，只要系爭土地返還予林錦源或自其名下移轉出
    去即可，對於系爭土地日後係登記於何人名下，應與其無關
    ，是本件尚無積極證據證明被告對於林錦源要將系爭土地自
    被告名下移轉過戶予丙○○○、甲○○一情有所認識，即尚
    難遽認被告知悉或預見林錦源與丙○○○、甲○○間並無買
    賣關係，其與林錦源、丙○○○、甲○○等人應無有何使公
    務員豋載不實之犯意聯絡。檢察官僅以被告為借名登記人，
    與林錦源、丙○○○、甲○○間，並任何買賣關係存在，竟
    仍以買賣為登記原因，即推論被告有明知以買賣之不實事項
    而使公務員登載於土地登記簿之故意，亦嫌速斷。
  (四)綜上，檢察官上訴意旨仍執前詞，指摘原判決不當，為無理
    由，應予駁回。
據上論斷，應依刑事訴訟法第368條、第373條，判決如主文。
本案經檢察官劉異海到庭執行職務。
中    華    民    國    99    年    11    月    4     日
                  刑事第十庭  審判長法  官  宋  祺
                                    法  官  高玉舜
                                    法  官  陳明珠
以上正本證明與原本無異。
不得上訴。
                                    書記官  胡勤義
中    華    民    國    99    年    11    月    4     日
附件
臺灣基隆地方法院刑事判決                99年度易字第95號
公  訴  人  臺灣基隆地方法院檢察署檢察官
被      告  乙○○
選任辯護人  余鐘柳律師
上列被告因偽造文書案件，經檢察官提起公訴（98年度偵續字第
74號），本院判決如下：
    主  文
乙○○無罪。
    理  由
一、公訴意旨略以：緣告訴人范雙鳳所有坐落基隆市七堵區瑪陵
    坑西勢仙洞湖小段121地號等如附表所示51筆等土地，遭林
    錦源等人共同偽造私文書，再由林錦源具狀向臺灣基隆地方
    法院訴請將上開土地所有權移轉登記予被告乙○○，因告訴
    人未接獲開庭通知，致使臺灣基隆地方法院誤信林錦源所提
    出之不實資料，陷於錯誤，於民國88年10月28日以88年度重
    訴字第57號判決上揭土地應移轉登記予被告，林錦源等人待
    該民事判決確定後，委託不知情之土地登記代理人林麗枝持
    該民事確定判決書等資料，至基隆市安樂地政事務所辦理將
    該土地移轉登記至被告名下（林錦源此部分行使偽造私文書
    犯行，經臺灣臺北地方法院91年度訴字第593號判處有期徒
    刑2年，現由臺灣高等法院98年度金上重更二字第59號審理
    中）。被告明知伊對上開土地伊並無處分權限，且被告於91
    年間與林錦源等人同遭檢調機關偵查起訴，對於林錦源並非
    真正權利人亦有認識，復明知伊與丙○○○（林錦源之母親
    ）、甲○○間，並無買賣附表所示土地之事實，竟分別與林
    錦源（另由檢察官以98年度偵字第5400號移請臺灣高等法院
    併案審理）、丙○○○、甲○○（丙○○○、甲○○部分業
    經臺灣臺北地方法院96年度易字第1547號判決有罪確定）基
    於共同使公務員登載不實之概括犯意聯絡，為下述(一)、(二)所
    示行為，致使不知情之基隆市安樂地政事務所承辦人員，將
    下述(一)、(二)所示不實事項，登載於職務所掌之土地登記簿內
    ，足以生損害於地政機關對於地籍管理之正確性及告訴人：
  (一)被告明知伊與丙○○○並無買賣附表編號3至51所示土地，
    竟於90年8月8日先向戶政機關申領得印鑑證明後，交予林錦
    源，復於90年11月8日之「土地登記申請書」、「土地買賣
    所有權移轉契約書」、「農地承買人承諾書」上用印，以示
    丙○○○向被告購買如附表編號3至51所示土地，並承諾將
    遵守農業發展條例第11條之規定（現已刪除）辦理，連同被
    告戶籍謄本、丙○○○戶籍謄本、基隆市政府90年11月2日
    （九○）基府建農字第○九九三六四號函附農業用地作農業
    使用證明書等資料，由林錦源委託不知情之代書林麗枝持向
    基隆市安樂地政事務所申請將上揭土地移轉登記予丙○○○
    ，致使不知情之基隆市安樂地政事務所承辦人員，於90年12
    月4日將「乙○○因買賣而將附表編號3至51所示土地移轉登
    記予丙○○○」之不實事項登載於職務所掌之土地登記簿內
    ，足以生損害於地政機關對於地籍管理之正確性及告訴人。
  (二)被告明知伊與甲○○並無買賣如附表編號1、2所示土地，竟
    先於94年10月3日向戶政機關申領得印鑑證明後，再於94年
    11月8日之「土地登記申請書」、「土地買賣所有權移轉契
    約書」、94年11月7日之「切結書」上用印，以示甲○○向
    乙○○購買如附表編號1、2所示土地，連同甲○○身份證及
    基隆市七堵區公所農業用地作農業使用證明書等資料，由林
    錦源委託不知情之代書林麗枝持向基隆市安樂地政事務所申
    請將上揭土地移轉登記予甲○○，致使不知情之基隆市安樂
    地政事務所承辦人員，於94年12月19日將「乙○○因買賣而
    將附表編號1、2所示土地移轉登記予甲○○」之不實事項登
    載於職務所掌之土地登記簿內，足以生損害於地政機關對於
    地籍管理之正確性及告訴人。其後丙○○○、甲○○更將土
    地移轉登記予徐國彰。告訴人事後向地政機關查詢後始得知
    上情，乃訴請偵辦。因認被告涉有刑法第214條使公務員登
    載不實罪嫌。
二、按犯罪事實應依證據認定之，無證據不得推定其犯罪事實，
    又不能證明被告犯罪者，應諭知無罪之判決，刑事訴訟法第
    154條第2項、第301條第1項分別定有明文。所謂認定犯罪事
    實之證據，係指足以認定被告確有犯罪行為之積極證據而言
    ，苟未能發現相當證據，或證據不足為不利於被告事實之認
    定時，即應為有利於被告之認定，更不必有何有利之證據，
    亦不能以推測或擬制之方法，以為裁判基礎（最高法院29年
    上字第3105號、40年臺上字第86號判例、56年度臺上字第80
    7號判決意旨參照）。另按認定犯罪事實，所憑之證據，雖
    不以直接證據為限，間接證據亦包括在內，然無論直接或間
    接證據，其為訴訟上之證明，須於通常一般之人均不致於有
    所懷疑，而得確信其為真實之程度者，始得據之為有罪之認
    定，倘其證明尚未達到此一程度，而有合理性懷疑之存在時
    ，即無從為有罪之認定（最高法院76年臺上字第4986號判例
    意旨參照）。又按刑事訴訟法第161條已於91年2月8日修正
    公布，其第1項規定：檢察官就被告犯罪事實，應負舉證責
    任，並指出證明之方法。因此，檢察官對於起訴之犯罪事實
    ，應負提出證據及說服之實質舉證責任。倘其所提出之證據
    ，不足為被告有罪之積極證明，或其指出證明之方法，無從
    說服法院以形成被告有罪之心證，基於無罪推定之原則，自
    應為被告無罪判決之諭知（最高法院92年臺上字第128號判
    例意旨參照）。
三、本件公訴人認被告乙○○涉有前揭使公務員登載不實罪嫌，
    係以告訴人范雙鳳之指訴、證人林麗枝之證詞、附表所示土
    地之土地登記申請書、土地買賣所有權移轉契約書、切結書
    、臺灣臺北地方法院96年度易字第1547號判決為主要論據。
四、關於證據能力
    按被告以外之人於審判外之言詞或書面陳述，除法律有規定
    者外，不得作為證據。又被告以外之人於審判外之陳述，雖
    不符合同法第159條之1至第159條之4之規定，但經當事人於
    審判程序同意作為證據，法院審酌該言詞陳述或書面陳述作
    成時之情況，認為適當者，亦得為證據。當事人、代理人或
    辯護人於法院調查證據時，知有第159條第1項不得為證據之
    情形，而未於言詞辯論終結前聲明異議者，視為有前項之同
    意，刑事訴訟法第159條第1項及第159條之5分別定有明文。
    本件被告及檢察官於言詞辯論終結前，就本件卷內被告以外
    之人於審判外之陳述（包括人證、書證），於本院審理時均
    表示無意見而不爭執，本院審酌上開證據資料製作時之情況
    ，尚無違法不當及證明力明顯過低之瑕疵，亦認為以之作為
    證據應屬適當，爰逕依刑事訴訟法第159條之5規定，認前揭
    證據資料均例外有證據能力。
五、訊據被告乙○○對於公訴意旨所載如附表所示53筆土地之買
    賣移轉登記過程及其與丙○○○、甲○○間並無買賣關係固
    不爭執，惟堅詞否認有何使公務員登載不實罪，辯稱：因往
    昔農地買賣，需具有自耕能力者始可購買，而其具有自耕農
    身分，故在其姪兒李崇德之請託下，無償同意借名予林錦源
    登記為前揭土地所有權人，嗣就前揭土地先後移轉登記與丙○○○、甲○○等人之詳細內容全然不知，其僅負責依委託
    人之要求交付證件及用印而已，其用印之目的係將土地返還
    土地所有權人，且其與林錦源、丙○○○、甲○○等人並不
    相識，在辦理土地移轉過程中，亦未有任何接觸，完全不知
    係假買賣等語。經查：
  (一)起訴書所載林錦源等人共同涉嫌偽造私文書，致本院誤信林
    錦源所提出之不實資料，以88年度重訴字第57號判決告訴人
    所有如附表所示之土地應移轉登記予被告之犯罪事實，經提
    起公訴後，雖經臺灣臺北地方法院以91年度訴字第593號判
    決判處林錦源有期徒刑2年，並經臺灣高等法院以92年度金
    上重訴字第13號判決判處有期徒刑2年，惟嗣經最高法院以
    96年度臺上字第5617號撤銷發回，再經臺灣高等法院以96年
    度金上重更(一)字第64號以告訴人確曾同意移轉登記為由，
    判決林錦源無罪，再經上訴後，經最高法院以98年度臺上字
    第6816號判決撤銷，現由臺灣高等法院以98年度金上重更(
    二)字第59號審理中，有上述判決書、臺灣高等法院被告（
    林錦源）前案紀錄表在卷可稽，是前揭土地之真正所有權人
    究係告訴人，抑或林錦源仍有爭議，且被告涉嫌與林錦源前
    揭共同偽造私文書部分，經與林錦源一併提起公訴後，業經
    臺灣臺北地方法院認被告僅係單純借名擔任登記名義人，與
    林錦源無犯意聯絡及行為分擔，以91年度訴字第593號判決
    被告無罪，嗣經臺灣高等法院及最高法院分別以92年度金上
    重訴字第13號及96年度臺上字第5617號駁回上訴，已無罪確
    定在案，亦有前揭判決書及臺灣高等法院被告前案紀錄表附
    卷可稽，故公訴人以林錦源曾遭判決有期徒刑2年，即認被
    告明知對前揭土地並無處分權限，且知悉林錦源並非真正權
    利人，而認被告與林錦源有本案共同使公務員登載不實之犯
    意聯絡，尚嫌速斷，合先敘明。
  (二)查被告並非前揭土地之真正權利人，係林錦源買得農地而無
    自耕農身分，復得知被告具有自耕農身分，遂委請被告姪兒
    李崇德代向被告借用自耕農身分以便登記土地，被告遂在其
    姪兒李崇德之請託下，於88年間借名登記為附表所示53筆土
    地之登記名義人，嗣並在借名人林錦源之要求下將土地移轉
    登記予丙○○○、甲○○等情，業據證人李崇德、林錦源於
    本院審理時證述明確（見本院99年4月29日、同年5月13日審
    判筆錄），則被告既係借名登記人，復未私自處分該土地，
    而係在借名人之要求下將土地移轉登記予丙○○○、甲○○
    等人，故本件以買賣為移轉登記原因是否屬實，當視借名人
    林錦源與丙○○○、甲○○間有無買賣關係而斷，且以被告
    明知或可預見借名人林錦源與丙○○○、甲○○間並無買賣
    關係，仍以買賣為移轉登記原因辦理登記，始得認被告有使
    公務員登載不實文書之犯意，公訴人以被告明知其與丙○○○、甲○○間並無買賣關係，仍以之申請移轉登記，即謂其
    構成使公務員登載不實文書犯行，亦嫌速斷。而丙○○○於
    另案（臺北地檢95年度他字第7717號案件）偵訊時供稱：附
    表編號3至53所示土地過戶至她名下，係其兒子林錦源說要
    投資，向她拿身分證件等資料去辦理，詳細情形不清楚等語
    ；甲○○於同案偵訊時亦供承：並未購買附表編號1、2所示
    土地，不知土地會在他這邊等語（均見同上偵查卷第393頁
    ），顯見借名人林錦源與丙○○○、甲○○間並無買賣關係
    ，前揭土地以買賣為原因辦理移轉登記，客觀上確有使公務
    員登載不實之情形，是本案爭點在於被告主觀上對於客觀上
    借名人林錦源與丙○○○、甲○○間並無買賣關係，是否明
    知或得以預見，仍以之申請移轉登記。經查：
  1.證人李崇德於本院審理時證稱：「（88年間，你有無請你的
    叔叔當基隆市七堵區瑪陵坑西勢仙洞湖小段121等地號土地
    移轉登記名義人？）有。是受林錦源的拜託，是很多年前的
    事情，詳細時間我不記得。」「（能否將土地受林錦源拜託
    的經過陳述？）因平常我常回老家看被告，有一次和林錦源
    聊天中說我要回去看被告，林錦源說瑪陵坑他有一塊農地需
    要有自耕能力買賣，問我是否有認識的人，我就順口說被告
    就是自耕農，他就拜託我要買賣，可否借用你叔叔的名義去
    買。我想是很平常的事情就答應了。」「（你借用被告的名
    義辦理所有權移轉過程中，你有無參與？）只有林錦源跟我
    說，我再跟叔叔說要領證件。」「（在這個買的過程中，被
    告有無與林錦源見過面？）沒有。」「（90年間你有無再叫
    被告去領賣的人資料交給林錦源？）賣的時候應該有，如果
    沒有領就無法賣。」「（當時林錦源如何跟你說？）他說他
    地要賣了，我想說當初是借給人家登記，既然要賣地，就趕
    快領資料交給林錦源去賣。」「（在賣的時候所需要的資料
    如何交付，請說明？）林錦源請代書拿空白過戶要蓋章的資
    料，是什麼資料我也不是很清楚，代書把要蓋章的地方圈起
    來，我就拿去請叔叔蓋章後，再交給林錦源。」「（在辦理
    移轉登記的過程中，被告有無與林錦源見過面？）沒有。」
    「（94年間，被告為何又有土地移轉登記的事情，你是否知
    悉？）我知道，林錦源說漏了2、3筆要再過一次。」「（你
    能否將這次的經過說明之？）林錦源對我說上次有漏掉2、3
    筆還要再過，我再請我叔叔領資料蓋章。」「（你剛才說90
    年間林錦源跟你說他的土地要買賣，當時你是怎樣跟被告說
    ？）我跟被告說林錦源要賣土地，我們只是借名給人家，我
    們章趕快蓋一蓋，讓人家去處理。」「（你說的90年這一次
    ，是否就是90年11月8日如起訴書附表編號3到51的登記給丙○○○？）移給誰不知道，但是時間上應該是這一次。」「
    （當時你有無跟被告說林錦源是要跟誰買賣？）沒有，因為
    我自己也不知道。」「｛當時你是不是有拿土地登記申請書
    及土地買賣所有權移轉契約書給被告蓋章？（提示95他7177
    號卷第151到160頁）｝是。」「（當時你拿給被告蓋印時，
    這個土地登記申請書及土地買賣所有權移轉契約書上面登記
    的原因土地的標示買受人、出賣人這些資料是否都已經載明
    ？）我忘記了，我只知道有圈起來的地方，在上面蓋章。」
    「（你當時自己有沒有詳細看裡面記載的內容？）沒有，我
    只是注意哪些地方要蓋章。」「（你剛才說94年第二次會再
    過戶的原因是林錦源跟你說有部分土地漏未過戶，實際情形
    如何？）林錦源說上次90年那次在辦過戶的有遺漏1、2 筆
    或是幾筆我忘記了，當時已經在訴訟，我對被告也很抱歉，
    所以我對林錦源也很生氣，因為借名，被告也跑法院很多次
    ，因不是我們的東西，林錦源說要過掉，我們就趕快配合。
    」「（這次如何跟被告說要辦理過戶的事情？）我就跟被告
    說還有幾筆在你這邊，我們要還他，看他要如何過戶就讓他
    過戶還給他。」「（所以這次是以買賣的原因過戶給甲○○
    ，你不清楚嗎？）我不清楚。」等語（見本院99年4月29 日
    審判筆錄）。
  2.證人林錦源於本院審理時證稱：「（你是否認識庭上被告？
    ）以前不認識，是84年透過乙○○的姪兒李崇德介紹認識的
    ，但是並沒有實際接觸過乙○○本人，都是透過李崇德。」
    「（你有無將起訴書附表編號1到51號之瑪陵坑的土地登記
    在被告名下？）有。」「（辦理登記的經過？）84年間我買
    了這批土地，因這些土地需要有自耕農的身分才能登記，我
    本身不是自耕農，所以當時透過友人李崇德先生找到他的叔
    叔就是被告乙○○先生，因乙○○具有自耕農身分，所以委
    請被告來擔任這批土地的登記名義人。」「（在辦理登記名
    義人的過程中，如何用印？證件如何取得？你是否知道？）
    我僅記得在辦理過程中，都是由代書去辦理，聯繫是透過李
    崇德居間聯繫，我並沒有和被告接觸。」「（你在90年8月
    間，有將起訴書編號3到51的這些土地移轉給第三人嗎？）
    有，因當時農業發展條例修正農地不需要自耕農身分才可以
    作登記名義人，就不用借名，就將之過回來我這邊。」「（
    起訴書附表編號1到2這些土地在民國94年又分兩次辦回來，
    原因為何？）並不是分兩次辦，就記憶所得，是因為土地筆
    數太多，代書遺失1、2土地權狀，所以沒有辦到過戶，到後
    來代書權狀在他的檔案找到並通知我，當時我記得李崇德跟
    我說被告名下有土地沒有辦法領老人津貼之類的東西，希望
    將剩下一併過回去。」「（在這兩次辦理移轉過程中，詳細
    情形是否能敘述？）在辦理過程中，都是委請代書辦理，也
    是透過李崇德去聯繫。」「（90年間以買賣名義過戶起訴書
    附表編號3到51到丙○○○名下，這件事情你有無跟李崇德
    或是被告說？）我不記得，我只記得當時自耕農取消，就將
    之過回來，請代書去辦理這些手續，詳細我不記得了。」「
    （到底是李崇德主動向你提起土地過回來，或是你向李崇德
    說要將土地過回來？）當時過戶到被告名下之後，我和李崇
    德有共識說將來可以過戶的時候就找個時間，看要如何過回
    去，所以也沒有誰主動提出說何時過戶，土地不是他的，所
    以就要過戶回來給我，被告就是要配合辦理。」等語（見本
    院99年4月29日審判筆錄）。
  3.依上述證人所述可知，本件先後於90年12月4日以買賣為登
    記原因，將附表編號3至51所示土地移轉登記予丙○○○、
    於94年12月19日以買賣為登記原因，將附表編號1、2所示土
    地移轉登記予甲○○之過程，皆經由李崇德與被告聯繫，並
    委請代書辦理，被告實際上並未與借名人林錦源、登記買受
    人之丙○○○、甲○○等人接觸，且李崇德第1次係以林錦
    源要賣地為由請被告配合辦理移轉登記，並持代書圈選之空
    白表格資料要求被告在圈選處用印，第2次則係以前次買賣
    有土地漏未過戶為由請被告配合辦理移轉登記，均未告知被
    告實際買受人為何，顯見被告就本件買受人為何及買受人是
    否與借名人林錦源間存有買賣關係並不知情，亦無從預見，
    況借名登記人，因非實際權利人，本負有返還土地與借名權
    利人或借名權利人指定第三人之義務，是被告在其姪兒告知
    借名權利人欲買賣其借用名義登記之土地時，予以配合辦理
    ，自難認被告主觀上有何使公務員登載不實之犯意或與林錦
    源、丙○○○、甲○○等人有何使公務員登載不實之犯意聯
    絡。至臺灣臺北地方法院96年度易字第1547號判決雖認被告
    與林錦源、丙○○○、甲○○等人間有使公務員登載不實之
    犯意聯絡，然法官係依據法律獨立審判，憲法第80條載有明
    文，故本院自不受該判決見解之拘束，併此敘明。
  (三)綜上所述，被告先後2次以買賣為原因就附表所示土地辦理
    移轉登記予丙○○○、甲○○，客觀上雖有使公務員登載不
    實之情形，惟被告與林錦源、丙○○○、甲○○等人並不相
    識，就借名權利人林錦源與丙○○○、甲○○間無買賣關係
    並不知悉，亦非得以預見，其主觀上自無使公務員登載不實
    文書之犯意或與林錦源等人有何使公務員登載不實之犯意聯
    絡，自難以使公務員登載不實罪相繩。此外，公訴人復未能
    提出其他證據或指出證明之方法，足認被告有何使公務員登
    載不實罪之犯行，自屬不能證明被告犯罪，依法應為被告無
    罪之諭知。
據上論斷，應依刑事訴訟法第301 條1 項前段，判決如主文。
本案經檢察官李辛茹到庭執行職務。
中    華    民    國    99    年    5     月    27    日
                  刑事第一庭法  官  王美婷
以上正本證明與原本無異。
如不服本判決應於收受送達後10日內向本院提出上訴書狀，並應
敘述具體理由；其未敘述上訴理由者，應於上訴期間屆滿後20日
內向本院補提理由書（均須按他造當事人之人數附繕本）「切勿
逕送上級法院」。
中    華    民    國    99    年    5     月    27    日
                            書記官  明祖斌
附表：
┌───┬────────────────┬───┬────────────────┐
│編號  │       土地地號                 │ 編號 │     土地地號                   │
├───┼────────────────┼───┼────────────────┤
│一    │基隆市七堵區○○○段西勢仙洞小段│ 二   │基隆市七堵區○○○段西勢仙洞小段│
│      │121號土地                       │      │122地號土地                     │
├───┼────────────────┼───┼────────────────┤
│三    │基隆市七堵區○○○段西勢仙洞小段│ 四   │基隆市七堵區○○○段西勢仙洞小段│
│      │123號土地                       │      │124地號土地                     │
├───┼────────────────┼───┼────────────────┤
│五    │基隆市七堵區○○○段西勢仙洞小段│ 六   │基隆市七堵區○○○段西勢仙洞小段│
│      │125之5號土地                    │      │125之6地號土地                  │
├───┼────────────────┼───┼────────────────┤
│七    │基隆市七堵區○○○段西勢仙洞小段│ 八   │基隆市七堵區○○○段西勢仙洞小段│
│      │125之7號土地                    │      │125之8地號土地                  │
├───┼────────────────┼───┼────────────────┤
│九    │基隆市七堵區○○○段西勢仙洞小段│ 十   │基隆市七堵區○○○段西勢仙洞小段│
│      │125之9號土地                    │      │127地號土地                     │
├───┼────────────────┼───┼────────────────┤
│十一  │基隆市七堵區○○○段西勢仙洞小段│ 十二 │基隆市七堵區○○○段西勢仙洞小段│
│      │129號土地                       │      │130地號土地                     │
├───┼────────────────┼───┼────────────────┤
│十三  │基隆市七堵區○○○段西勢仙洞小段│ 十四 │基隆市七堵區○○○段西勢仙洞小段│
│      │131號土地                       │      │134地號土地                     │
├───┼────────────────┼───┼────────────────┤
│十五  │基隆市七堵區○○○段西勢仙洞小段│ 十六 │基隆市七堵區○○○段西勢仙洞小段│
│      │134之2號土地                    │      │134之3地號土地                  │
├───┼────────────────┼───┼────────────────┤
│十七  │基隆市七堵區○○○段西勢仙洞小段│ 十八 │基隆市七堵區○○○段西勢仙洞小段│
│      │135號土地                       │      │136地號土地                     │
├───┼────────────────┼───┼────────────────┤
│十九  │基隆市七堵區○○○段西勢仙洞小段│ 二十 │基隆市七堵區○○○段西勢仙洞小段│
│      │137號土地                       │      │137之1地號土地                  │
├───┼────────────────┼───┼────────────────┤
│二一  │基隆市七堵區○○○段西勢仙洞小段│ 二二 │基隆市七堵區○○○段西勢仙洞小段│
│      │137之2號土地                    │      │137之3地號土地                  │
├───┼────────────────┼───┼────────────────┤
│二三  │基隆市七堵區○○○段西勢仙洞小段│ 二四 │基隆市七堵區○○○段西勢仙洞小段│
│      │138號土地                       │      │138之2地號土地                  │
├───┼────────────────┼───┼────────────────┤
│二五  │基隆市七堵區○○○段西勢仙洞小段│ 二六 │基隆市七堵區○○○段西勢仙洞小段│
│      │139號土地                       │      │140地號土地                     │
├───┼────────────────┼───┼────────────────┤
│二七  │基隆市七堵區○○○段西勢仙洞小段│ 二八 │基隆市七堵區○○○段西勢仙洞小段│
│      │140之1號土地                    │      │140之2地號土地                  │
├───┼────────────────┼───┼────────────────┤
│二九  │基隆市七堵區○○○段西勢仙洞小段│ 三十 │基隆市七堵區○○○段西勢仙洞小段│
│      │140之3號土地                    │      │140之4地號土地                  │
├───┼────────────────┼───┼────────────────┤
│三一  │基隆市七堵區○○○段西勢仙洞小段│ 三二 │基隆市七堵區○○○段西勢仙洞小段│
│      │141號土地                       │      │142地號土地                     │
├───┼────────────────┼───┼────────────────┤
│三三  │基隆市七堵區○○○段西勢仙洞小段│ 三四 │基隆市七堵區○○○段西勢仙洞小段│
│      │142之1號土地                    │      │142之2地號土地                  │
├───┼────────────────┼───┼────────────────┤
│三五  │基隆市七堵區○○○段西勢仙洞小段│ 三六 │基隆市七堵區○○○段西勢仙洞小段│
│      │142之3號土地                    │      │143之1地號土地                  │
├───┼────────────────┼───┼────────────────┤
│三七  │基隆市七堵區○○○段西勢仙洞小段│ 三八 │基隆市七堵區○○○段西勢仙洞小段│
│      │145號土地                       │      │145之1地號土地                  │
├───┼────────────────┼───┼────────────────┤
│三九  │基隆市七堵區○○○段西勢仙洞小段│ 四十 │基隆市七堵區○○○段西勢仙洞小段│
│      │145之2號土地                    │      │145之3地號土地                  │
├───┼────────────────┼───┼────────────────┤
│四一  │基隆市七堵區○○○段西勢仙洞小段│ 四二 │基隆市七堵區○○○段西勢仙洞小段│
│      │145之4號土地                    │      │145之5地號土地                  │
├───┼────────────────┼───┼────────────────┤
│四三  │基隆市七堵區○○○段西勢仙洞小段│ 四四 │基隆市七堵區○○○段西勢仙洞小段│
│      │145之6號土地                    │      │145之7地號土地                  │
├───┼────────────────┼───┼────────────────┤
│四五  │基隆市七堵區○○○段西勢仙洞小段│ 四六 │基隆市七堵區○○○段西勢仙洞小段│
│      │145之8號土地                    │      │146地號土地                     │
├───┼────────────────┼───┼────────────────┤
│四七  │基隆市七堵區○○○段西勢仙洞小段│ 四八 │基隆市七堵區○○○段西勢仙洞小段│
│      │146之1號土地                    │      │146之2地號土地                  │
├───┼────────────────┼───┼────────────────┤
│四九  │基隆市七堵區○○○段西勢仙洞小段│ 五十 │基隆市七堵區○○○段西勢仙洞小段│
│      │147號土地                       │      │147之1地號土地                  │
├───┼────────────────┼───┼────────────────┤
│五一  │基隆市七堵區○○○段西勢仙洞小段│      │                                │
│      │148之1號土地                    │      │                                │
└───┴────────────────┴───┴────────────────┘

司法院資訊處製作；財團法人民間司法改革基金會備份。
